臺灣高等法院臺南分院刑事裁定
110年度聲字第899號
聲  請  人  臺灣高等檢察署臺南檢察分署檢察官
受  刑  人  吳芸錚



上列聲請人因受刑人數罪併罰有二裁判以上，聲請定其應執行之
刑（110年度執聲字第415號），本院裁定如下：
    主  文
吳芸錚所犯如附表所示各罪所處之刑，應執行有期徒刑貳年陸月
。
    理  由
一、聲請意旨略以：受刑人吳芸錚因詐欺等數罪，先後經判決確
    定，如受刑人定應執行刑案件一覽表（下稱附表），應依刑
    法第53條、第51條第5款規定，定其應執行之刑，爰依刑事
    訴訟法第477條第1項聲請裁定等語。
二、按「裁判確定前犯數罪者，併合處罰之。但有下列情形之一
    者，不在此限：得易科罰金之罪與不得易科罰金之罪。得
    易科罰金之罪與不得易服社會勞動之罪。得易服社會勞動
    之罪與不得易科罰金之罪。得易服社會勞動之罪與不得易
    服社會勞動之罪。」、「前項但書情形，受刑人請求檢察官
    聲請定應執行刑者，依第51條規定定之」；「數罪併罰，有
    二裁判以上者，依第51條之規定，定其應執行之刑。」；「
    數罪併罰，分別宣告其罪之刑，宣告多數有期徒刑者，於各
    刑中之最長期以上，各刑合併之刑期以下，定其刑期，但不
    得逾30年。」；「依刑法第53條及第54條應依刑法第51條第
    5款至第7款之規定，定其應執行刑者，由該案犯罪事實最後
    判決之法院之檢察官，聲請該法院裁定之。」，刑法第50條
    、第53條、第51條第5款，刑事訴訟法第477條第1項分別定
    有明文。次按法律上屬於自由裁量之事項，有其外部性界限
    及內部性界限，並非概無拘束。依據法律之具體規定，法院
    應在其範圍選擇為適當之裁判者，為外部性界限；而法院為
    裁判時，應考量法律之目的，及法律秩序之理念所在者，為
    內部性界限。法院為裁判時，二者均不得有所踰越。在數罪
    併罰，有二裁判以上，定其應執行之刑時，固屬於法院自由
    裁量之事項，然仍應受前揭外部性界限及內部性界限之拘束
    。
三、刑事訴訟法第370條第2項、第3項，已針對第二審上訴案件
    之定應執行之刑，明定有不利益變更禁止原則之適用。而分
    屬不同案件之數罪併罰有應更定執行刑之情形，倘數罪之刑
    ，曾經定其執行刑，再與其他裁判宣告之刑定其執行刑時，
    在法理上亦應同受此原則之拘束。是以，另定之執行刑，其
    裁量所定之刑期，不得較重於前定之執行刑加計後裁判宣告
    之刑之總和（最高法院110年度台抗字第1036號裁定參照）
    。刑罰之科處，應以行為人之責任為基礎，考量人之生命有
    限，刑罰對被告造成之痛苦程度，係以刑度增加而生加乘效
    果，而非等比方式增加，如以實質累加方式執行，刑責恐將
    偏重過苛，不符現代刑事政策及刑罰之社會功能，故透過定
    應執行刑程序，採限制加重原則，授權法官綜合斟酌被告犯
    罪行為之不法與罪責程度、各罪彼此間之關聯性（例如數罪
    犯罪時間、空間、各行為所侵害法益之專屬性或同一性、數
    罪對法益侵害之加重效應等）、數罪所反應被告人格特性與
    傾向、對被告施以矯正之必要性等，妥適裁量最終具體應實
    現之刑罰，以符罪責相當之要求。因此，法院於酌定執行刑
    時，應體察法律恤刑之目的，為妥適之裁量，俾符合實質平
    等原則，否則有悖於公平正義，即有裁量權行使不當之違失
    （最高法院104年度台抗字第836號裁定參照）。
四、經查，本件受刑人所犯如附表所示5罪，均經判決確定，有
    臺灣高等法院被告（即受刑人）前案紀錄表暨確定判決在卷
    可稽，並符合裁判確定前犯數罪，應併合處罰之情形。次查
    ，附表編號1、2所示各罪刑均得易科罰金，前經定應執行刑
    有期徒刑1年8月確定，附表編號3之罪刑不得易科罰金，已
    據受刑人具狀聲請檢察官就附表所示5罪合併定其應執行之
    刑，有受刑人民國110年9月8日聲請狀在卷可憑（見本院卷
    第9至12頁）。從而，檢察官以本院為附表各罪犯罪事實最
    後判決之法院，聲請定其應執行之刑，核無不合，應予准許
    。
五、審酌受刑人所犯附表所示5罪之罪名均為詐欺，各次詐欺犯
    行之行為態樣、手段、動機，大致相似，所侵害者均為財產
    法益，責任非難重複程度較高，惟附表編號1、2被害人為馮
    泰琦，附表編號3被害人為臧雅滇，詐欺對象不同，且受刑
    人係在附表編號1、2詐欺案被查獲後，於原審審理期間，猶
    再為附表編號3之詐欺犯行，詐欺所得均已花用，犯後未賠
    償被害人臧雅滇之財產損害，雖與被害人馮泰琦成立調解，
    但未依調解筆錄履行給付，業經查閱各該確定判決無訛，受
    刑人亦未再提出判決確定後已賠償各該被害人之證明，可見
    法紀觀念薄弱，併考量刑罰規範目的、犯罪之非難評價、受
    刑人違反義務之程度及矯正之必要性等情，爰定其應執行之
    刑如主文所示。再受刑人所犯附表編號1、2之罪雖得易科罰
    金，但因與不得易科罰金之附表編號3之罪合併處罰之結果
    ，本院於定執行刑時，自無庸為易科罰金折算標準之記載（
    司法院大法官釋字第144號、第679號解釋意旨）。末查，受
    刑人向檢察官提出110年9月7日聲請狀，聲請檢察官定執行
    刑，已於聲請狀就本件定應執行刑陳述意見，本院即無再令
    受刑人陳述意見之必要，附此敘明。
六、依刑事訴訟法第477條第1項，刑法第50條、第53條、第51條
    第5款，裁定如主文。
中　　華　　民　　國   110    年    9   月     30    日
                  刑事第六庭    審判長法  官  張瑛宗
                                      法  官  李秋瑩
                                      法  官  林逸梅
以上正本證明與原本無異。
不得抗告。
                                      書記官  蔡双財
中　　華　　民　　國   110    年    9   月     30    日